【裁判字號】    97,上訴,1178
【裁判日期】    970610
【裁判案由】    毒品危害防制條例
【裁判全文】
臺灣高等法院刑事判決                97年度上訴字第1178號
上  訴  人
即  被  告  甲○○
選任辯護人  呂沐基律師
上列上訴人因毒品危害防制條例案件，不服臺灣臺北地方法院97
年度訴字第49號，中華民國97年2月27日第一審判決（起訴案號
：臺灣臺北地方法院檢察署96年度偵字第23530號），提起上訴
，本院判決如下：
    主  文
原判決撤銷。
甲○○販賣第二級毒品，處有期徒刑柒年陸月。扣案之第二級毒
品安非他命捌包（編號壹至陸，毛重玖點壹玖肆零公克，驗餘總
淨重柒點柒貳貳捌公克；編號柒、捌，淨重共零點貳壹，空包裝
重共零點肆玖公克）均沒收銷燬之；犯罪所得新臺幣貳仟元沒收
，如全部或一部不能沒收時，以其財產抵償之。
    事  實
一、甲○○於民國（下同）九十六年十一月九日下午七時許，經
    由某真實姓名年籍不詳之女性友人介紹，獲悉黃淑菁有意購
    買價值新臺幣（下同）二千元之安非他命，而甲○○明知安
    非他命係毒品危害防制條例所列管之第二級毒品，不得非法
    販賣，竟意圖營利，基於販賣第二級毒品安非他命之犯意，
    將其之前向不詳姓名人所購買，價值一萬五千元之安非他命
    ，於同日下午八、九時許，在基隆市○○路之「７—便利
    商店」前轉角處，將其中一小包（淨重０．一八公克，空包
    裝重０．二八公克）以二千元之價格，販賣與黃淑菁。嗣黃
    淑菁攜回住處施用後，認藥效不足，去電向甲○○反應，要
    求退款或換藥，甲○○隨即委請不知情之友人蔡建國於翌日
    （即同年月十日）凌晨一、二時許，駕駛九０一八—ＭＳ號
    自用小客車，搭載甲○○至上開便利商店前與黃淑菁會面，
    甲○○隨即於車內再交付第二級毒品安非他命一小包（淨重
    ０．０三公克，空包裝重０．二一公克）與黃淑菁充作補償
    。惟黃淑菁認甲○○所交付之藥量過少，遂與甲○○在車內
    發生爭執，嗣因蔡建國有事前往台北縣新店市，甲○○、黃
    淑菁二人繼續在車內爭吵不願下車，蔡建國即於清晨五、六
    時許將車輛駛至新店，停在交流道旁之臺北縣新店市○○路
    ○段六九號前，甲○○、黃淑菁二人仍繼續爭吵，經不詳姓
    名民眾疑為家暴案件向110報案，嗣警據報於同日上午七時
    二十分許，前往臺北縣新店市○○路○段六九號前盤查，在
    黃淑菁身上扣得前開安非他命二包，於警將黃淑菁、甲○○
    及蔡建國分別帶回警局偵訊之際，甲○○乘隙將其所有之安
    非他命六包（總毛重九點一九四公克，總淨重七點四五四公
    克，驗餘總淨重七點四五二八公克）、安非他命吸食器一組
    、鏟管一支及安非他命殘渣袋一只等物，藏置於其所搭乘之
    編號第五五八號巡邏警車右後座腳踏板前方。嗣經黃淑菁指
    證其所持有之安非他命係甲○○所販賣，為警查看上開巡邏
    警車後，始起獲上開甲○○所有之安非他命等物。
二、案經臺北縣政府警察局新店分局報請臺灣臺北地方法院檢察
    署檢察官偵查起訴。
    理  由
一、按被告以外之人於審判外之言詞或書面陳述，除法律有規定
    者外，不得作為證據；又被告以外之人於審判外之陳述，雖
    不符合同法第一百五十九條之一至第一百五十九條之四之規
    定，但經當事人於審判程序同意作為證據，法院審酌該言詞
    陳述或書面陳述作成時之情況，認為適當者，亦得為證據。
    當事人、代理人或辯護人於法院調查證據時，知有第一百五
    十九條第一項不得為證據之情形，而未於言詞辯論終結前聲
    明異議者，視為有前項之同意，刑事訴訟法第一百五十九條
    之一第一項及第一百五十九條之五分別定有明文。被告於原
    審主張證人黃淑菁於警詢之證述屬審判外之陳述，未經具結
    ，無證據能力（見原審卷第十四頁背面）。經查，證人黃淑
    菁警詢之證述較之渠於偵查、原審審理中具結之證述，並無
    證據證明其具有可信之特別情況，且非證明被告犯罪事實之
    存否所必要，依法無證據能力。此外本判決下列所引用，被
    告以外之人於審判外之陳述（包含書面陳述），雖屬傳聞證
    據，惟當事人於原審及本院審理中均表示同意作為證據方法
    而不予爭執，且迄至言詞辯論終結前亦未再聲明異議，本院
    審酌上開證據資料製作時之情況，尚無違法不當及證明力明
    顯過低之瑕疵，亦認為以之作為證據應屬適當，故揆諸前開
    規定，爰逕依刑事訴訟法第一百五十九條之五規定，認前揭
    證據資料均有證據能力。至扣案證物係警合法搜索扣押所得
    之物，自有證據能力。
二、訊據被告甲○○固不否認有於前揭時、地為警查獲安非他命
    六包、安非他命吸食器一組、鏟管一支及安非他命殘渣袋一
    只，亦坦承黃淑菁所持有之安非他命二包係自其所取得之事
    實，惟矢口否認有何販賣第二級毒品犯行，辯稱：伊於九十
    六年十一月九日經由一名自稱「明天小姐」之女子，獲悉黃
    淑菁欲購買毒品，剛好伊也有意購買，因數量愈多，價格愈
    低，故伊詢問黃淑菁是否合資一起購買，經黃淑菁同意，伊
    與蔡建國、黃淑菁遂各出資一萬元、三千元、二千元，向藥
    頭購買毒品後，黃淑菁分得其中一包，帶回施用後，又打電
    話向伊表示試用後無效，要求更換，伊等遂再次相約見面，
    黃淑菁要求伊再交付一些毒品，黃淑菁並自行伸手從車內置
    物槽拿取一包毒品，在車上施用後，立刻表示有效，之後伊
    等又起爭執，黃淑菁聲稱毒品有問題，一下子表示有效，一
    下子又說沒效，且賴在車上不肯離去。伊等原本談妥一起合
    資，詎料黃淑菁事後反悔，聲稱藥效不足、藥量不夠，而故
    意陷害伊云云。經查：
  (一)前揭被告如何經由某女性友人介紹，以二千元之價格，販賣
    安非他命一包（即扣案編號八，淨重０.一八公克，空包裝
    重０.二八公克）與黃淑菁後，因黃淑菁攜回住處施用結果
    認藥效不足，要求退款或換藥，被告遂另交付安非他命一小
    包安非他命一包（即扣案編號七，淨重0.０三公克，空包
    裝重０.二一公克）與黃淑菁充作補償，惟因黃淑菁認被告
    所交付之藥量過少，而與被告發生爭執，經警據報查獲等事
    實，迭據證人黃淑菁於偵查及原審審理時證述屬實（見九十
    六年度偵字第二三五三三號卷第七六頁、原審卷第三五至三
    九頁），復有警員在黃淑菁身上查扣之白色透明結晶二包可
    資佐證，而該等扣案物經鑑定結果，確含有安非他命成分，
    重量如上所述，亦有法務部調查局九十七年四月二十九日調
    科壹字第０九七００一五四八七０號函（以下簡稱調查局函
    ，見本院第七六頁）附卷可稽。嗣警欲將被告、黃淑菁、蔡
    建國帶回警局訊問時，又在被告所搭乘之編號第五五八號巡
    邏警車右後座腳踏板前方起獲之白色透明結晶六包，經交通
    部民用航空局航空醫務中心鑑定結果，亦含有安非他命成分
    （總毛重九．一九四０公克，總淨重七．四五四０公克，驗
    餘總淨重七．四五二八公克），此亦有卷附毒品鑑定書可參
    （以下簡稱航醫中心函，見原審卷第二六頁），足認證人黃
    淑菁證稱向被告購買安非他命乙節，應屬非虛。
  (二)被告於警詢時供稱：扣案毒品係伊於九十六年十一月七日在
    基隆市○○路黑橋頭附近向綽號「草仔」之男子購買。嗣綽
    號「明天」，未曾謀面之女性友人於同年月九日以電話介紹
    黃淑菁與伊聯絡，「明天」一直打電話要求伊前往基隆市○
    ○路之７—便利商店找黃淑菁，伊遂央請蔡建國搭載伊前
    往，與黃淑菁見面後，即往情人湖方向駛去。黃淑菁在車上
    一直吵著要試用「有效的東西」，故伊有拿出安非他命給黃
    淑菁試用。而黃淑菁身上查獲之安非他命二包，係黃淑菁在
    車上吵著要那二小包安非他命，伊給黃淑菁的云云（見九十
    六年度偵字第二三五三三號卷第一二至一四頁）。於九十六
    年十一月十日偵查中自承：前述在警車內查扣之安非他命六
    包均屬伊所有，係伊在網路聊天室認識之朋友，約在馬路紅
    綠燈，伊向對方購買毒品，一手交錢，一手交毒品。伊係因
    「明天」之關係才認識黃淑菁，因施用安非他命之人，會想
    嘗試朋友的東西，看是否比較好，伊與黃淑菁約在德安路７
    —附近見面，黃淑菁說見面做朋友。黃淑菁為警查扣之安
    非他命二包，係黃淑菁在車上從伊之布包內拿取，伊根本沒
    收黃淑菁錢云云（見九十六年度偵字第二三五三三號卷第六
    六至六七頁），於原審九十六年十一月十一日羈押訊問時復
    供稱：我身上查到的六包安非他命是我個人的……是用來減
    肥用的，因為安非他命一克一克買比較貴，所以比較多包一
    起買比較便宜。黃淑菁身上的那二包安非他命是我的，但是
    她從我的小布包拿的，因為她要。安非他命很貴，因為她一
    直要，所以我只好給免費給她，她跟我吵一整晚，她上我朋
    友蔡建國的車後就完全不一樣，變的很鴨霸，我跟黃淑菁剛
    認識一天，是經由一個朋友認識的。原本她跟我要一包，因
    為我玻璃球裡面有東西，我有先請她拿去施用玻璃球裡面的
    東西，她覺得使用不錯，就跟我再要一包云云（見原審九十
    六年度聲羈字第五０七號卷第一０頁）。查依被告上開供述
    可知，伊與黃淑菁係初識，且安非他命價格昂貴，豈可能無
    償贈予，並因黃淑菁之要求而給付整包安非他命，且與黃淑
    菁因安非他命是否有效在車內持續爭吵數小時，是被告上開
    供述，係應黃淑菁要求而贈予扣案之編號七、八之兩包安非
    他命，顯與常情相違。
  (二)被告雖辯稱：扣案之安非他命八包係伊與蔡建國、黃淑菁合
    資購買，黃淑菁分得其中二包云云。惟查：
  1.被告於警詢迄原審羈押訊問時，均供稱係無償交予黃淑菁施
    用，於原審審理後始辯稱係三人合資購買，苟被告確與黃淑
    菁、蔡建國共同出資購買，則其於為警查獲後接受警詢、檢
    察官複訊乃至聲請羈押、移送原審訊問時，理應力陳與黃淑
    菁、蔡建國合資購毒之事，然其竟全未提及共同出資乙節，
    事後始翻異前詞，改稱：與黃淑菁、蔡建國合資購買安非他
    命云云，所辯是否屬實，已非無疑。
  2.證人蔡建國於原審審理時雖附和被告所辯，證稱：伊與被告
    、黃淑菁係共同合資購買毒品云云（見原審卷第四０頁），
    然查：
  (1)證人蔡建國證稱：我與被告為共同合資購買毒品，相約於九
    十六年十一月九日晚間見面後，我即開車搭載被告前往基隆
    德安路７—轉角處找黃淑菁，到場後我停好車，下車上廁
    所後又上車，被告與黃淑菁則在車外講話，我在車上沒聽見
    黃淑菁與被告之談話內容，黃淑菁亦未上車。被告之後過來
    要求我在那邊等，表示要去向人家拿東西，隨即離開，黃淑
    菁也離開，我不知被告至何處向何人拿東西，也不知黃淑菁
    前往何處，我當時在車上等她們，我車停在德安路旁，在車
    上睡覺，並未搭載被告去向藥頭拿藥。待我清醒時就看見被
    告與黃淑菁，二人上我車後，被告各拿一包毒品給我和黃淑
    菁，三人隨即在車上吸食，未久，我欲離開時，黃淑菁一直
    向被告表示東西不夠，一直爭吵，我請被告與黃淑菁下車，
    但黃淑菁不肯等語（見原審卷第三九頁反面至第四三頁），
    與被告於原審所供：蔡建國開車搭載伊前往基隆德安路７—
    便利商店前，黃淑菁隨即上車，三人在車上協商，黃淑菁
    表示身上有二千元，伊有一萬元，蔡建國則有約三千元，因
    此三人協商將錢湊在一起買，隨即搭乘蔡建國車，在基隆黑
    橋頭附近向藥頭購買一萬五千元左右之安非他命，之後搭載
    黃淑菁返回前開７—便利商店，黃淑菁就回去，蔡建國再
    搭載伊回伊住處，未久黃淑菁來電表示她本人使用後無效，
    認為受騙，伊後來把電話拿給蔡建國接聽，蔡建國隨即與黃
    淑菁相約見面，由蔡建國開車搭載伊前往該７—便利商店
    與黃淑菁見面後，黃淑菁一直表示使用後無效、花二千元不
    值得，要求伊將公家買的毒品再拿一些給她，當時剛好伊將
    毒品放在車上副駕駛座旁車子中間之置物槽，黃淑菁即自行
    伸手從該處拿一包毒品在車上施用後，立刻表示有效，之後
    伊與黃淑菁又起爭執，黃淑菁聲稱毒品有問題，一下子表示
    有效，一下子又說沒效，且賴在車上不肯離去乙節（見原審
    卷第六頁反面至第七頁）互核顯有不符，是被告辯稱其與黃
    淑菁、蔡建國見面談妥合資後，即一同前往向藥頭購買安非
    他命云云，已不足採。
  (2)況證人蔡建國於原審明確證稱：我沒有無親自聽到黃淑菁跟
    被告說要一起合資購買，是被告跟我講的。是在十一月九日
    我去載被告時，被告告訴我，我們是三人一起出資，我出資
    三千，黃淑菁出資兩千，甲○○出資一萬元等語（見原審卷
    第四二頁反面、第四三頁），是證人蔡建國所證被告與黃淑
    菁合資購買毒品乙節，既係自被告傳聞而來，實不足以據為
    有利於被告之認定。且證人蔡建國係被告之好友，已難期據
    實陳述，其所證被告係與黃淑菁合資購買而非販賣安非他命
    與黃淑菁云云，顯屬迴護被告之詞，要非可採。
  (三)被告上訴本院時雖辯稱：扣案八包安非他命係伊以一萬五千
    元購得，一包成本為一千八百七十五元，黃淑菁出資二千元
    ，取得二包，伊顯無利得云云。惟查扣案八包安非他命，其
    中於警察巡邏車內所扣得之六包，經分別稱重結果，編號五
    、六之兩包淨重約一.九公克，其餘四包淨重則為０.九至
    ０.九五公克不等，至被告原交付予黃淑菁之非安他命經稱
    重結果，淨重為０.一八公克（即編號八），嗣再補給黃淑
    菁之非安他命經稱重結果，淨重為０.０三公克（即編號七
    ）等情，有上開調查局函附卷可稽，是扣案八包安非他命重
    量均不相同，自難謂每包價格相同，再扣案八包安非他命總
    重為七.七二公克，若以總價一萬五千元計，一公克約二千
    元，惟被告交付予黃淑菁之編號八所示安非他命僅０.一八
    公克，即使黃淑菁曾經試用，其價格亦不值二千元，被告販
    賣安非他命予黃淑菁自獲有利益。且扣案編號七所示安非他
    命為被告補償予黃淑菁，自非二人交易之標的，縱列為被告
    販賣之成本，惟編號七所示安非他命淨重僅０.０三公克，
    價值甚微，亦無解於被告販賣安非他合有獲利之事實，益證
    被告所辯係合資購買，黃淑菁不甘受損挾怨誣指云云，均難
    採信。
  (四)綜上所述，被告意圖營利，販賣安非他命與黃淑菁之犯行事
    證明確，洵堪認定。
二、查安非他命係毒品危害防制條例第二條第二項第二款所列之
    第二級毒品。核被告所為，係犯該條例第四條第二項之販賣
    第二級毒品罪。其持有安非他命之低度行為，應為販賣安非
    他命之高度行為所吸收，不另論罪。
三、原審據以論罪科刑固非無見，惟毒品之包裝袋因包裝與其上
    極微量之毒品均已合而為一，無從析離，應整體視為毒品，
    併依毒品危害防制條例第十八條第一項前段之規定，宣告沒
    收銷燬（按上開毒品於鑑定機關鑑定時，無論以何種方式刮
    取分離毒品秤重，其包裝袋均仍會有極微量毒品殘留，業經
    法務部調查局於九十三年三月十九日即以調科壹字第０九三
    ００一一三０六０號函覆臺灣高雄地方法院）。且扣案編號
    七、八所示之安非他命業經移轉所有予證人黃淑菁，其餘扣
    案安非他命並無證據證明係被告供販賣所用之物，原審認扣
    案八包安非他命均屬被告所有、供其販賣第二級毒品所用之
    物，尚有違誤。被告上訴仍執陳詞否認犯罪固無理由，惟原
    判決既有上開可議之處，自屬無可維持，應予撤銷改判。
四、爰審酌被告雖無前科，然正值青壯盛年，不思以正途取財，
    竟販賣第二級毒品供人施用以牟利，戕害他人身心健康，而
    其販賣毒品雖對象單一、數量非鉅、犯罪所得不多，惟犯後
    始終否認犯行，飾詞卸責，不思悔悟等一切情狀，量處如主
    文所示之刑。至扣案之安非他命八包均係第二級毒品，其中
    編號一至六，毛重九．一九四０公克，驗餘總淨重七．四五
    二八公克，有上開航醫中心毒品鑑定書附卷可稽，本院雖曾
    請調查局各別秤重，惟各別秤重後每包重量僅計自小數點第
    二位，自以上開航醫中心之鑑定較為精確，至扣案編號七、
    八所示安非他命，淨重共０．二一公克，空包裝共重０．四
    九公克。再上開毒品於鑑定機關鑑定時，無論以何種方式刮
    取分離毒品秤重，其包裝袋均仍會有極微量毒品殘留，業經
    法務部調查局於九十三年三月十九日即以調科壹字第０九三
    ００一一三０六０號函覆臺灣高雄地方法院。是扣案毒品包
    裝與其上極微量之毒品均已合而為一，無從析離，應整體視
    為毒品，併依毒品危害防制條例第十八條第一項前段之規定
    ，宣告沒收銷燬。另被告販賣安非他命所得二千元，為被告
    販賣毒品所得之財物，應依同條例第十九條第一項宣告沒收
    ，如全部或一部不能沒收時，以其財產抵償之。至安非他命
    吸食器一組、鏟管一支及安非他命殘渣袋一只，既無證據證
    明係供本案犯罪所用或犯罪預備之物，或因本案犯罪所生或
    所得之物，又非違禁物，均不為沒收之諭知。
據上論斷，應依刑事訴訟法第三百六十九條第一項前段、第三百
六十四條、第二百九十九條第一項前段，毒品危害防制條例第四
條第二項、第十八條第一項前段、第十九條第一項，判決如主文
。
本案經檢察官邱美育到庭執行職務
中    華    民    國    97    年    6     月    10    日
                  刑事第十六庭審判長法  官  溫耀源
                                    法  官  許增男
                                    法  官  王敏慧
以上正本證明與原本無異。
如不服本判決，應於收受送達後十日內向本院提出上訴書狀，其
未敘述上訴之理由者並得於提起上訴後十日內向本院補提理由書
（均須按他造當事人之人數附繕本）。
                                    書記官  丁淑蘭
中    華    民    國    97    年    6     月    10    日
附錄本案論罪科刑法條全文：
毒品危害防制條例第4條第1項
製造、運輸、販賣第一級毒品者，處死刑或無期徒刑；處無期徒
刑者，得併科新臺幣 1 千萬元以下罰金。
製造、運輸、販賣第二級毒品者，處無期徒刑或7年以上有期徒
刑，得併科新臺幣 7 百萬元以下罰金。
製造、運輸、販賣第三級毒品者，處5年以上有期徒刑，得併科
新臺幣 5 百萬元以下罰金。
製造、運輸、販賣第四級毒品者，處3年以上10年以下有期徒刑
，得併科新臺幣 3 百萬元以下罰金。
製造、運輸、販賣專供製造或施用毒品之器具者，處1年以上7年
以下有期徒刑，得併科新臺幣 1 百萬元以下罰金。
前五項之未遂犯罰之


司法院資訊處製作；財團法人民間司法改革基金會備份。
